臺灣高雄地方法院刑事判決　　　　　　 93年度交易字第170號
　　公　訴　人　臺灣高雄地方法院檢察署檢察官
　　被　　　告　丁○○　男　5.
上列被告因過失致死案件，經檢察官提起公訴（93年度核退偵字
第391 號），本院判決如下：
    主  文
丁○○因過失致人於死，處有期徒刑陸月，如易科罰金，以參佰
元折算壹日，緩刑貳年。
    事  實
一、丁○○考領有普通小型車之駕駛執照，於民國93年4 月26日
    12時07分許，駕駛車牌號碼ＳＶ─０２６１號自小客車，沿
    高雄縣路竹鄉○○路由西向東行駛，於行經該路六號前欲右
    轉進入雞舍時，本應注意汽車行駛時，駕駛人應注意車前狀
    況，並隨時採取必要之安全措施，又明知轉彎車應讓直行車
    先行，而當時天候晴、日間光線自然、視距良好、路況正常
    、無障礙物或其他缺陷，且依其智識、能力亦無不能注意之
    情事，竟疏於注意右側車輛，適有乙○○騎乘車牌號碼Ｌ７
    ２─８１１號重型機車，張育菘騎乘車牌號碼Ｊ９８─８９
    ２號重型機車均沿該路段同方向慢車道行駛，行至該處時，
    見狀閃煞不及而先後撞擊丁○○自小客車後方，當場人車倒
    地，乙○○因此受有受有右脛開放性骨折、右膝上截肢之重
    傷害（重傷害部分業據乙○○撤回告訴），張育菘受有頭部
    外傷、顱內出血、右肘骨折、右大腿骨折等傷害，經送醫急
    救後，於同日19時30分不治死亡。丁○○於肇事後，在未被
    有偵查犯罪職權之機關或公務員發覺前，即主動報案並向前
    來現場處理之員警坦承其為車禍肇事之人而自首犯罪，嗣並
    接受裁判。
二、案經高雄縣政府警察局湖內分局報請臺灣高雄地方法院檢察
    署檢察官偵查起訴。
    理  由
一、訊據被告丁○○對其於上揭時、地駕駛上開自小客車，因過
    失肇事致被害人張育菘死亡之事實，於本院審理時坦承不諱
    ，本院另審酌：
（一）有高雄縣政府警察局湖內分局道路交通事故報告表（一）
      （二）、司法警察處理變死案件初步調查報告表、高雄縣
      政府警察局交通事故紀錄表、相驗屍體證明書、交通事故
      現場勘驗圖、駕駛執照影本、身分證影本、現場訪談筆錄
      、道路交通事故現場圖、酒精測試報告、現場蒐證相片28
      幀，張育菘遺體相片6 幀及和解筆錄等附卷可稽，足認被
      告確有發生交通事故之情。
（二）按轉彎車應讓直行車先行，道路交通安全規則第102 條第
      1 項第6 款定有明文。被告受有基本教育，且考領有合格
      之自小客車駕駛執照，是被告對上開規定自不得諉為不知
      ，且依當時之客觀情狀天候晴、日間自然光線充足、路面
      乾燥無缺陷、無障礙物、視距良好等情，有道路交通事故
      調查報告表一份附卷可稽，是依被告之智識、能力，並無
      不能注意之情事，被告竟疏未注意及此，貿然右轉時肇事
      ，致與被害人發生碰撞，被告之駕駛行為顯有過失至明。
（三）被害人張育菘因本件交通事故，致受有腹內大量出血之傷
      害，經送醫急救後，仍不治死亡等情，業經臺灣高雄地方
      法院檢察署檢察官督同法醫師相驗明確，有相驗屍體證明
      書、驗斷書、勘驗筆錄等在卷可憑，是被害人張育菘因本
      件車禍死亡，與被告前開過失行為間，有相當因果關係。
（四）又被告固辯以「被害人騎車太快，也有過失」等語，查本
      件事故地點為無設置速限標誌，但劃設有車道線之道路，
      行車速限應為50公里，此觀現場照片及本件處理警員職務
      報告可明，而依被害人乙○○自承當時其車速為50至60公
      里（參93年4 月26日警詢筆錄），另參以目擊證人甲○○
      於本院證述：「我和被告休息準備要去吃飯，被告開在前
      面，準備要轉彎，進入大門，我們很遠就打方向燈，當時
      被告正要右轉，我已經在他的後面等著一起轉彎，有一台
      機車就撞上被告車子的側邊（右側），偏向大門撞到大門
      的水泥柱，過沒有幾秒鐘，又有一台機車也是騎的很快過
      來，經過我車子的右邊，當時我正在看右邊，所以我看的
      很清楚，我看到那台機車經過我車子的窗戶時，才發現前
      面有車禍，才緊急煞車，煞車時離柱子已經很近了，所以
      整台機車撞上柱子。第二台機車經過我車子的窗戶，大約
      經過三至六秒就撞上柱子。」等語（詳本院卷第109 至11
      2 頁），堪認被害人張育菘行經事故現場時亦係超速駕駛
      ，就本件事故之發生應與有過失，惟此並無礙於被告過失
      行為之成立，被告仍不得以此免除其應負之過失責任。
（五）綜上所述，本案事證明確，被告犯行，洵堪認定。
二、核被告所為，係犯刑法第２７６條第１項過失致人於死罪。
    又被告於肇事後，於未被有偵查犯罪職權之機關或公務員發
    覺前，即主動報案、留在事故現場，向處理事故之警員告知
    其係駕車肇事者，並接受本院裁判，有交通事故現場訪談筆
    錄、高雄縣政府警察局湖內分局道路交通事故肇事人自首情
    形紀錄表各乙份在卷可憑，係對於未發覺之罪自首而接受裁
    判，合於刑法第62條前段之規定，應依法減輕其刑。本院審
    酌被告駕駛車輛，本應謹慎注意遵守交通規則，以維自身及
    其他參與道路交通者之安全，竟因疏未注意右側車輛，過失
    肇事致被害人死亡，造成被害人家屬精神上無法彌補之傷害
    ，本應重懲，惟念及其犯後坦承犯行，並事後已與被害人家
    屬達成和解，除汽車強制責任保險金部分外，另已賠付新台
    幣（下同）１４５萬元予被害人家屬，有卷存和解筆錄乙份
    可稽，顯見被告犯後深具悔意，且盡力彌補所生損害等一切
    情狀，量處如主文所示之刑，併諭知易科罰金之折算標準。
    再者，被告雖於66年間因過失致死案件曾受有期徒刑以上刑
    之宣告，惟其於執行完畢後，5 年以內未曾受有期徒刑以上
    刑之宣告，有臺灣高等法院被告前案紀錄表1 份在卷可稽，
    ，綜上情節以觀，被告經此偵、審程序之教訓後，當知所警
    惕，本院認尚無逕對被告施以短期自由刑之必要，故上開對
    被告宣告之刑，以暫不執行為適當，爰諭知緩刑2 年，以啟
    自新。
三、公訴意旨另以：被告因上開過失駕車之行為，同時造成被害
    人乙○○受有受有右脛開放性骨折、右膝上截肢之重傷害，
    因認被告此部分之行為尚構成刑法第284 條第1 項後段之過
    失重傷害罪嫌。按告訴乃論之罪，告訴人於第一審辯論終結
    前，得撤回其告訴；又告訴經撤回者，法院應諭知不受理之
    判決，刑事訴訟法第238 條第1 項，及第303 條第3 款定有
    明文。本件被告所涉犯刑法第284 條第1 項後段之過失重傷
    害罪，依同法第287 條前段之規定須告訴乃論。茲據告訴人
    乙○○於本院審理中，聲請撤回其告訴，有撤回告訴狀乙份
    附卷可佐，本應逕為諭知不受理之判決。惟此部分若構成犯
    罪，與前開有罪部分，具有想像競合犯之裁判上一罪之關係
    ，爰不另為不受理判決之諭知，併此敘明。
據上論斷，應依刑事訴訟法第299 條第1 項前段，刑法第276 條
第1 項、第62條前段、第41條第1 項前段、第74條第2 款，罰金
罰鍰提高標準條例第1 條前段、第2 條，判決如主文。
本案經檢察官丙○○到庭執行職務。
中　　華　　民　　國　　94　　年　　4　　月　　29　 　日
                           交通法庭
                               審判長法  官　　陳樹村
                                     法  官  　吳俊龍
                                     法  官  　林意芳
以上正本證明與原本無異。
如不服本判決，應於收受送達後10日內向本院提出上訴書狀。
中　　華　　民　　國　　94　　年　　4　　月　　29　 　日
　　　　　　　　　　　　　　　　　　 書記官    曾秀鳳
附錄本案論罪科刑法條：
刑法第276條第1項：
  因過失致人於死者，處二年以下有期徒刑、拘役或二千元以下
  罰金。
